臺灣臺北地方法院民事判決　九十一年度訴字第三九六三號
　　原　　　　告　日盛國際商業銀行股份有限公司
　　　　　　　　　（原名：寶島商業銀行股份有限公司）
　　法 定 代理人　庚○○
　　訴 訟 代理人　乙○○
　　　　　　　　　甲○○
　　被　　　　告　茂暉企業有限公司
　　法 定 代理人　戊○○
　　　　　　　　　丙○○
　　　　　　　　　己○○
　　　　　　　　　辛○○
　　兼法定代理人　丁○○
　　被　　　　告　壬○○
右當事人間請求清償借款事件，本院判決如左：
　　主　　　文
被告應連帶給付原告新台幣貳佰肆拾柒萬捌仟伍佰玖拾捌元，及自民國八十八年十月
一日起至清償日止，按年息百分之十點二五計算之利息；並自民國八十八年十一月一
日起至清償日止，在六個月內給付者，按上開利率百分之十，超過六個月者，按上開
利率百分之二十加付違約金。
被告應連帶給付原告新台幣壹佰伍拾伍萬陸仟壹佰貳拾玖元，及自民國八十八年九月
五日起至清償日止，按年息百分之九點七七計算之利息；並自民國八十八年十月五日
起至清償日止，在六個月內給付者，按上開利率百分之十，超過六個月者，按上開利
率百分之二十加付違約金。
訴訟費用由被告連帶負擔。
　　事　　　實
甲、原告方面：
一、聲明：如主文第一、二項所示。
二、陳述：被告茂暉企業有限公司（下稱茂暉公司）於民國八十七年九月五日，以被
　　告丁○○、壬○○為連帶保證人，與原告簽訂借據一份，向原告借用新台幣（下
　　同）伍佰玖拾萬元，約定利息按原告基本放款利率加碼年息百分之一點二七計算
　　，清償期為八十八年九月五日；並約定分期攤還利息，本金到期一次清償；且約
　　定逾期清償在六個月以內者，按上開利率百分之十，超過六個月者，按上開利率
　　百分之二十計付違約金。詎上開借款之清償期屆至後，被告茂暉公司僅清償部分
　　本金，未依約全部清償，尚欠原告壹佰伍拾伍萬陸仟壹佰貳拾玖元，及分別自八
　　十八年九月五日、同年十月五日起算之利息、違約金。另被告茂暉公司於八十七
　　年九月十七日，亦以被告丁○○、壬○○為連帶保證人，與原告借款契約一份，
　　約定自八十七年九月十七日起至八十八年九月五日止，在伍佰萬元之限額內，被
　　告茂暉公司得循環動用借款，約定利息按原告基本放款利率加碼年息百分之一點
　　七七計算，清償期為八十八年九月五日；並約定分期攤還利息，且約定逾期清償
　　在六個月以內者，按上開利率百分之十，超過六個月者，按上開利率百分之二十
　　計付違約金。嗣被告茂暉公司向原告申請動用借款，金額合計共肆佰柒拾肆萬元
　　。詎該項借款之清償期屆至後，被告茂暉公司僅清償部分本金，未依約全部清償
　　，尚欠原告貳佰肆拾柒萬捌仟伍佰玖拾捌元，及分別自八十八年十月一日、同年
　　十一月一日起算之利息、違約金。爰分別依消費借貸和連帶保證之法律關係，請
　　求被告茂暉公司、丁○○、壬○○連帶給付如主文第一、二項所示之本金、利息
　　、違約金。
三、證據：提出借據、借款契約各一份，清償明細二份，墊付國內票款融資動用申請
　　書七份為證。
乙、被告方面：
一、被告壬○○部分：
（一）聲明：駁回原告之訴。
（二）陳述：被告壬○○與被告丁○○係朋友關係，被告壬○○始擔任被告茂暉公司
　　　向原告借款之連帶保證人，但被告丁○○目前不出面處理債務。
（三）證據：提出洽延申請書一份為證。
二、被告茂暉公司、丁○○部分：
　　被告茂暉公司、丁○○均未於言詞辯論期日到場，亦未提出書狀作何聲明或陳述
　　。
丙、本院依職權查詢法務部戶役政資訊連結作業，調閱被告壬○○之最新戶籍謄本；
　　調閱被告茂暉公司之原始設立登記資料、公司章程；函詢台灣板橋地院，有關被
　　告茂暉公司之呈報清算情形。
　　理　　　由
甲、程序上之事由：
一、依公司法第八條第二項、第七十九條、第一百十三條：「公司之經理人或清算人
　　，股份有限公司之發起人、監察人、檢查人、重整人或重整監督人，在執行職務
　　範圍內，亦為公司負責人。」、「公司之清算，以全體股東為清算人。但本法或
　　章程另有規定或經股東決議，另選清算人者，不在此限。」、「公司變更章程、
　　合併、解散及清算，準用無限公司有關之規定。」是依此規定，有限公司於解散
　　後，若公司章程未另有約定，亦未經股東決議另行選任清算人，自應以公司股東
　　全體為清算人，在執行清算職務之範圍內，為公司之負責人。本件被告茂暉公司
　　業於八十八年十一月三日，向經濟部中部辦公室聲請解散，此有被告茂暉公司之
　　公司基本資料在卷。且被告茂暉公司之公司章程，並未另行約定清算人；被告茂
　　暉公司於解散時，亦未經股東決議另行選任清算人；此復有被告茂暉公司公司章
　　程在卷，亦經本院調閱被告茂暉公司之登記資料，查閱屬實。則原告主張本件應
　　以被告茂暉公司之全體股東，即戊○○、丙○○、己○○、辛○○、丁○○為被
　　告茂暉公司之法定代理人，自屬有據，核先敘明。
二、另依民事訴訟法第十二條規定：「因契約涉訟者，如經當事人定有債務履行地，
　　得由該履行地之法院管轄。」本件依兩造簽訂之借款契約第七條約定，以原告銀
　　行所在地為履行地，而原告銀行設於台北市中正區○○○路○段十號，為本院轄
　　區，則本院自有管轄權。
三、被告茂暉公司、丁○○均未於言詞辯論期日到場，核無民事訴訟法第三百八十六
　　條各款所列情形，爰依原告之聲請，由其一造辯論而為判決。
乙、得心證之理由：
一、原告起訴主張：被告茂暉公司於八十七年九月五日，以被告丁○○、壬○○為連
    帶保證人，與原告簽訂借據一份，向原告借用伍佰玖拾萬元，約定利息按原告基
    本放款利率加碼年息百分之一點二七計算，清償期為八十八年九月五日；並約定
    分期攤還利息，本金到期一次清償；且約定逾期清償在六個月以內者，按上開利
    率百分之十，超過六個月者，按上開利率百分之二十計付違約金。詎上開借款之
    清償期屆至後，被告茂暉公司僅清償部分本金，未依約全部清償，尚欠原告壹佰
    伍拾伍萬陸仟壹佰貳拾玖元，及分別自八十八年九月五日、同年十月五日起算之
    利息、違約金。另被告茂暉公司於八十七年九月十七日，亦以被告丁○○、壬○
    ○為連帶保證人，與原告借款契約一份，約定自八十七年九月十七日起至八十八
    年九月五日止，在伍佰萬元之限額內，被告茂暉公司得循環動用借款，約定利息
    按原告基本放款利率加碼年息百分之一點七七計算，清償期為八十八年九月五日
    ；並約定分期攤還利息，且約定逾期清償在六個月以內者，按上開利率百分之十
    ，超過六個月者，按上開利率百分之二十計付違約金。嗣被告茂暉公司向原告申
    請動用借款，金額合計共肆佰柒拾肆萬元。詎該項借款之清償期屆至後，被告茂
    暉公司僅清償部分本金，未依約全部清償，尚欠原告貳佰肆拾柒萬捌仟伍佰玖拾
    捌元，及分別自八十八年十月一日、同年十一月一日起算之利息、違約金。爰分
    別依消費借貸和連帶保證之法律關係，請求被告茂暉公司、丁○○、壬○○連帶
    給付如主文第一、二項所示之本金、利息、違約金等語。被告壬○○則以：被告
    壬○○與被告丁○○係朋友關係，被告壬○○始擔任被告茂暉公司向原告借款之
    連帶保證人，但被告丁○○目前不出面處理債務云云，資為抗辯。被告茂暉公司
    、丁○○則均未於言詞辯論期日到場，亦未提出書狀作何聲明或陳述。
二、本件原告主張之前述事實，業據其提出借據、借款契約各一份，清償明細二份，
　　墊付國內票款融資動用申請書七份為證，核屬相符，亦為被告壬○○所自認。而
　　依民事訴訟法第二百八十條第三項規定：「當事人對於他造主張之事實，已於相
　　當時期受合法之通知，而於言詞辯論期日不到場，亦未提出準備書狀爭執者，準
　　用第一項之規定。但不到場之當事人係依公示送達通知者，不在此限。」本件被
　　告茂暉公司、丁○○均於九十一年八月七日，收受起狀訴繕本、言詞辯論期日通
　　知書之送達，此有送達回證據在卷足憑。是被告茂暉公司、丁○○均已於相當時
　　期受合法之通知，而未於言詞辯論期日到場，亦未提出書狀爭執，依前述民事訴
　　訟法第二百八十條第三項之規定，應視同自認原告主張之事實。則原告主張之事
　　實，自堪信為真實。
三、按「借款金額：伍佰玖拾萬元。」、「借款期間：自八十七年九月五日起至八十
　　八年九月五日止。」、「利息及違約金：利息依貴行基本放款利率加碼年息百分
　　之一點二七計算，按月付息。逾期付息或到期未履行債務時，自逾期之日起六個
　　月以內加放款利率百分之十，逾期六個月以上者，其超過部分加放款利率百分之
　　二十計付違約金。」兩造簽訂之借據第一條、第二條、第三條分別約定有明文。
　　是依首揭借據第二條之約定，被告茂暉公司應於八十八年九月五日，該借款之清
　　償期屆至後，清償上開借款。而被告茂暉公司就前述伍佰玖拾萬元之借款，於清
　　償期屆至後，未依約全部清償，僅清償部分本金，尚欠原告壹佰伍拾伍萬陸仟壹
　　佰貳拾玖元，則依前述借據第三條之約定，原告主張被告茂暉公司應分別自八十
　　八年九月五日、同年十月五日起，負擔給付遲延利息、違約金之責任，自屬有據
　　。次按，「立約借款人茂暉公司，今邀同連帶保證人向貴行約定在伍佰萬元之額
　　度內，向貴行辦理借款。」、「本契約有效期間自八十七年九月十七日起至八十
　　八年九月五日止，借款人得在本契約有限期間內循環動用借款。」、「本借款利
　　息依貴行基本放款利率加碼年息百分之一點七七計算，按月付息。逾期付息或到
　　期未履行債務時，自逾期之日起六個月以內按上開利率家百分之十，逾期六個月
　　以上者，其超過部分加放款利率百分之二十計付違約金。」兩造簽訂借款契約之
　　本文部分、第一條、第二條亦分別約定有明文。是依前述借款契約本文部分、第
　　一條之約定，被告茂暉公司得於上開期間內，循環動用借款，且應於八十八年九
　　月五日，該借款契約之期限屆至時，清償上開借款。而被告茂暉公司就申請動用
　　之肆佰柒拾肆萬元借款，於清償期屆至後，亦未依約全部清償，僅清償部分本金
　　，仍積欠原告貳佰肆拾柒萬捌仟伍佰玖拾捌元，則依前述借款契約第二條之約定
　　，原告主張被告茂暉公司應分別自八十八年十月一日、同年十一月一日起，負擔
　　給付遲延利息、違約金之責任，亦屬有據。再按，借用人應於約定期限內，返還
　　與借用物種類、品質、數量相同之物；民法第四百七十八條前段復定有明文。本
　　件被告茂暉公司於上開借款之清償期屆至後，均未依償還借款，依前述民法第四
　　百七十八條前段之規定，均應負擔返還借款之責任。末按，保證債務之所謂連帶
　　，係指保證人與主債務人負同一債務，對於債權人各負全部給付之責任者而言，
　　此就民法第二百七十二條第一項規定連帶債務文義參照觀之甚明；最高法院四十
　　五年度台上字第一四二六號判例，亦著有明文。本件被告丁○○、壬○○擔任被
　　告茂暉公司之連帶保證人，如前所述，則依前述最高法院四十五年度台上字第一
　　四二六號判例之意旨，被告丁○○、壬○○自應就被告茂暉公司向原告借貸之借
　　款，與被告茂暉公司負擔連帶給付責任。從而，原告依消費借貸和連帶保證之法
　　律關係，請求被告茂暉公司丁○○、壬○○連帶給付如主文第一、二項所示之本
　　金、利息、違約金，為有理由，應予准許。
丙、據上論結，原告之訴為有理由，依民事訴訟法第三百八十五條第一項前段、第八
　　十五條第二項，判決如主文。
中　　　華　　　民　　　國　　九十一　　年　　　八　　　月　　 三十　　 日
　 　　　　　　　　　　　　　　　民事第六庭法　　　官　姜悌文
右為正本係照原本作成
如對本判決上訴，須於判決送達後廿日內向本院提出上訴狀，並依上訴利益繳納百分
之一點五之上訴費，若未繳納，逕依民事訴訟法施行法第九條之規定，顯然明知上訴
要件有欠缺，駁回上訴。
中　　　華　　　民　　　國　　九十一　　年　　　八　　　月　　 三十　　 日
　　　　　　　　　　　　　　　　　　　　　　法院書記官　陳鳳瀴
